臺灣高雄地方法院民事裁定
110年度訴字第554號
反訴原告    邵南雄  
            余增財  
            莊榮兆  
反訴被告    劉呂華香
訴訟代理人  何曜男律師
            徐鼎盛律師
反訴被告    台灣糖業股份有限公司

兼
法定代理人  陳昭義  
上2人共同
訴訟代理人  簡大鈞  
            楊宗霖  
            方慶昌  
上列反訴原告因與反訴被告間拆屋還地等事件，提起反訴，本院
裁定如下：
    主  文
反訴原告應於本裁定送達之翌日起5日內，補繳反訴裁判費新臺
幣166萬5,851元，逾期不補正，即駁回其反訴。
    理  由
一、按本訴與反訴之訴訟標的相同者，反訴不另徵收裁判費，民
    事訴訟法第77條之15第1項定有明文。而所謂訴訟標的相同
    ，係指經原告或反訴原告主張並以原因事實特定後請求法院
    審判之實體法上權利同一者而言，凡反訴主張之權利與本訴
    不同者，即為不同之訴訟標的，應另徵收裁判費（最高法院
    98年度台抗字第123號裁定參照）。次按訴訟標的之價額，
    由法院核定。核定訴訟標的之價額，以起訴時之交易價額為
    準；以一訴主張數項標的者，其價額合併計算之。民事訴訟
    法第77條之1第1項、第2項本文、第77條之2第1項分別定有
    明文。
二、經查：
　㈠本訴原告劉呂華香原以邵南雄為本訴被告，主張其於民國108
    年6月24日起至109年6月23日止，向台灣糖業股份有限公司
    （下稱台糖公司）簽立農業用地租賃契約書（下稱系爭租賃
    契約）承租ＯＯ農場79-1耕區，ＯＯ農場79-1耕區實際坐落高雄
    市○○區○○段000○000○000○000○00000○00000地號等6筆土地上
    ，面積共81,991平方公尺（下稱系爭耕區土地）。又劉呂華
    香將ＯＯ農場79-1耕區中938-4地號面積約7,000平方公尺之土
    地，出借予邵南雄使用管理而簽訂土地借用契約書（下稱系
    爭借用契約），約定由邵南雄依使用面積分擔劉呂華香與台
    糖公司間之租金，邵南雄並於借用之土地上興建如高雄市前
    鎮地事務所110年10月8日之複丈成果圖所示面積123.78平方
    公尺之簡易建物（下稱系爭簡易建物）。嗣系爭租賃契約於
    109年6月23日屆滿，因台糖公司就系爭耕區土地另有他用，
    未再與劉呂華香續約，劉呂華香以存證信函通知邵南雄將系
    爭簡易建物拆除，並將所借用之土地返還予劉呂華香，詎邵
    南雄收受存證信函後，仍拒不履約。劉呂華香爰依民法第47
    0條第1項前段及系爭借用契約第3條第1項、第4條前段，請
    求邵南雄應將938-4地號土地上之系爭簡易建物除去，並將
    該部分土地騰空後返還原告。嗣邵南雄、余增財、莊榮兆（
    下合稱反訴原告）於110年5月12日對劉呂華香、台糖公司及
    法定代理人陳昭義提起反訴，主張邵南雄於109年7月14日已
    繳交109年至110年6月之租金新臺幣（下同）10,8000元予劉
    呂華香，系爭租賃契約繼續有效1年，不因事後未補簽新約
    而無效，而台糖公司及陳昭義明知第6年之系爭租賃契約已
    生效，劉呂華香不應帶領台糖公司來現場拆除，台糖公司於
    109年11月26日在現場以機械，人員毀壞作物，造成邵南雄
    及其他共200位投資人於10年間投入的機器，設備，抽水機
    等及作物，每人以100萬元計算，總共損失2億元，邵南雄將
    百萬元之損害而生之債權，撥出2萬元，各讓與莊榮兆及余
    增財1萬元。爰依民事訴訟法第247條第1項之規定，及民法
    共同侵權行為之規定，提起反訴，並為反訴聲明：㈠確認系
    爭租賃契約於109年7月14日至110年7月13日有效。㈡台糖公
    司、劉呂華香、陳昭義應連帶給付反訴原告2億元（審訴卷
    第125頁、本院卷第340頁）。足認劉呂華香提起之本訴為系
    爭借用契約屆滿後之借用土地返還請求權，而反訴原告提起
    之反訴係請求確認系爭租賃契約於109年7月14日起至110年7
    月13日有效，及請求反訴被告給付損害賠償金額，本訴與反
    訴之訴訟標的顯然不同，揆諸上開說明，反訴原告提起反訴
    自應繳納裁判費。
　㈡又依上開說明，反訴原告以反訴主張數項標的者，其價額合併計算之。反訴原告請求確認系爭租賃契約於109年7月14日至110年7月13日有效，該契約為一年約，租金為628,500元（審訴第107頁），依民事訴訟法第77條之9前段之規定，以權利存續期間之租金總額為準，是反訴聲明第1項訴訟標的價額為62萬8,500元。又反訴告請求反訴被告連帶給付損害賠償金額2億元部分，訴訟標的價額為2億元。反訴原告固主張依民事訴訟法第77條之2第2項規定及最高法院91年度台抗字第418號裁定，反訴聲明第2項為一訴附帶請求損害賠償金額2億元，不併算價額等語，惟反訴聲明第1、2項間各為不同之訴訟標的，並無主請求與附帶從請求之關係，自無民事訴訟法第第77條之2第2項規定之適用。
　㈢從而，本件反訴之訴訟標的價額核定為2億62萬8,500元，因
    反訴原告邵南雄於110年9月3日有繳納1,000元（本院卷第13
    7頁），尚應徵收反訴裁判費166萬5,851元，茲依民事訴訟
    法第249條第1項但書之規定，限反訴原告於本裁定送達之翌
    日起5日內補繳，逾期不補正，即駁回其反訴。
三、依民事訴訟法第249條第1項但書，裁定如主文。
中　　華　　民　　國　　111 　年　　8 　　月　　3 　　日
                  民事第五庭法　官　李莉玲
正本係照原本作成。
如對本裁定抗告須於裁定送達後10日內向本院提出抗告狀，並繳
納裁判費新台幣1,000元。
中　　華　　民　　國　　111 　年　　8 　　月　　3 　　日
                            書記官　王珮樺